【裁判字號】    99,易,491
【裁判日期】    991026
【裁判案由】    竊盜
【裁判全文】
臺灣嘉義地方法院刑事判決               99年度易字第491號
公  訴  人  臺灣嘉義地方法院檢察署檢察官
被      告  丁○○
上列被告因竊盜案件，經檢察官提起公訴（99年度偵字第4650號
），本院判決如下：
    主  文
丁○○犯竊盜罪，處有期徒刑捌月。
    犯 罪 事 實
一、丁○○與乙○○（業經本院以96年度朴簡字第457號判決有
    期徒刑4月確定，下稱「前案」）共同意圖為自己不法之所
    有，基於竊盜之犯意聯絡，於民國96年8月16日日沒前之17
    時20分許，由丁○○駕駛車牌號碼SC－9478號自小客車搭載
    乙○○，至嘉義縣朴子市仁和里小糠榔351號甲○○之住處
    ，乙○○負責在外把風，丁○○則持非兇器之器物破壞鐵捲
    門後進屋（侵入住宅部分未據告訴），竊取甲○○所有之新
    臺幣（下同）15,000元得手。嗣經丙○○發現並通知甲○○
    報警，為警循線查獲，並扣得白色棉質手套1只、黃色紙袋1
    個及脫鞋1雙，而悉上情。
二、案經乙○○告發臺灣嘉義地方法院檢察署檢察官偵查起訴。
    理  由
壹、程序事項
一、按除簡式審判程序、簡易程序及刑事訴訟法第376條第1款、
    第2款所列之罪之案件外，第一審應行合議審判，刑事訴訟
    法第284條之1定有明文。本件被告所犯係刑事訴訟法第376
    條第2款所列之罪，依法獨任進行審理程序，合先敘明。
二、按被告以外之人於審判外之言詞或書面陳述，除法律有規定
    者外，不得作為證據；而於審判外向法官所為之陳述，得為
    證據；偵查中向檢察官所為之陳述，除顯有不可信之情況者
    外，得為證據，刑事訴訟法第159條第1項、第159條之1分別
    定有明文。本件證人即共同正犯乙○○於前案審理時向法官
    所為之陳述、告訴人甲○○、目擊者丙○○於前案偵查中向
    檢察官所為之陳述，固屬被告以外之人於審判外之言詞陳述
    ，惟係於自由意志下所為陳述，並均經具結，自無顯不可信
    之情形，依刑事訴訟法第159條之1規定，自應有證據能力。
三、另按被告以外之人於審判外之言詞或書面陳述，除法律有規
    定者外，不得作為證據，刑事訴訟法第159條第1項定有明文
    。惟被告以外之人於審判外之陳述，雖不符前4條（即刑事
    訴訟法第159條之1至之4）之規定，而經當事人於審判程序
    同意作為證據，法院審酌該言詞陳述或書面陳述作成時之情
    況，認為適當者，亦得為證據。當事人、代理人或辯護人於
    法院調查證據時，知有第159條第1項不得為證據之情形，而
    未於言詞辯論終結前聲明異議者，視為有前項之同意，此觀
    刑事訴訟法第159條之5規定甚明。本件公訴檢察官、被告於
    本院準備程序及審理時對於證人甲○○、丙○○、乙○○於
    警詢之陳述及對於本案引用之相關具傳聞性質證據資料等（
    詳如下述）證據能力，均表示同意作為本案之證據，且迄於
    言詞辯論終結前亦未聲明異議。本院審酌前揭證人之陳述及
    證據資料作成時之情況，核無違法取證或其他瑕疵，認為以
    之作為證據為適當，自得作為證據。
貳、實體事項
一、訊據被告丁○○，固坦承：車牌號碼SC－9478號紅色BMW自
    小客車為其所有等語，惟矢口否認有何與乙○○共同竊盜之
    犯行，於本院審理時辯稱：前曾因向乙○○收取理容費用未
    果，其懷恨在心，才以不實之共同竊盜舉發云云。然查：
(一)、告訴人甲○○住處於96年8月16日日沒前之17時20分許遭竊
    財物15,000元乙節，業據告訴人於前案警詢及本院審理時具
    結證述綦詳（見嘉義縣警察局朴子分局嘉朴警偵字第096008
    4656號卷，下稱警卷，第10頁；本院卷第57頁），並有被害
    報告單、中華民國96年日出日沒時刻表各1紙附卷可佐（見
    警卷第14頁；本院卷第30頁），又告訴人於96年8月16日20
    時20分許警詢及本院99年10月12日審理時均證陳：96年8月1
    6日17時27分許接獲通知住處有小偷在撬開鐵捲門，先報警
    後，於同日17時35分許到達住處，發現乙○○由撬開之鐵捲
    門旁走出來，當時天色未暗，可以清楚看到對方長相等語（
    見警卷第9、10頁；本院卷第56、57頁），再者，證人丙○○於前案96年8月16日19時40分許警詢時證述：96年8月16日
    17時20分許發現有2位男子在告訴人住處外，形跡可疑，且
    左側白鐵門有遭撬開痕跡，即以電話由友人轉知告訴人返家
    ；該2男子其中1人在鐵捲門旁破壞鐵捲門，另1位在馬路旁
    把風，經指認乙○○即為在馬路旁之男子等語（見警卷第12
    至13頁），並於96年9月17日檢察官訊問時具結證稱：當時
    看到鐵門尚未遭破壞成如警卷第19頁編號01照片所示狀況等
    語（見臺灣嘉義地方法院檢察署96年度偵字第6934號影卷，
    下稱前案偵查卷，第5頁），復於本院99年10月12日審理時
    到庭具結證稱：警詢所述實在，當時天色未暗，不需開車燈
    ，另鐵捲門撬開之部分尚無法供人進入；未注意在場之2人
    有無看到伊等語（見本院卷第49、51、52頁），而乙○○對
    於其涉犯本件竊盜案件，亦於本院前案訊問時坦白承認（見
    本院96年度易字第736號影卷，下稱前案本院卷，第6頁），
    復經本院以96年度朴簡字第457號判決有期徒刑4月，如易科
    罰金，以1,000元折算1日確定，此有判決書1份附卷為佐（
    見臺灣嘉義地方法院檢察署99年度他字第156號卷，下稱他
    字卷，第4頁），即當時天色未暗，證人無誤認之可能，且
    本件係丙○○先發現有1人在撬開鐵捲門，另1人即乙○○在
    馬路邊，立刻轉知告訴人前來後離去，而在場之人尚繼續在
    破壞鐵捲門，告訴人旋即返抵住處發現乙○○在場，丙○○
    與告訴人所指述之人應非不同，乙○○確有與另1人為本件
    竊盜犯行，可先予認定。
(二)、另證人乙○○於前案本院96年12月13日訊問時具結證稱：當
    日係與被告丁○○（筆錄記載為張國榮）一起至告訴人住處
    ，由被告駕駛其所有之紅色BMW自小客車搭載前往，現場遺
    留之脫鞋為被告所有；告訴人返家只看到伊，跟伊講話時並
    未看到被告；伊有看到被告進屋，並從破壞鐵捲門出來繞到
    後面開車離開現場；被告係住在嘉義縣六腳鄉正義村197號
    ，63年出生等語（見前案本院卷第6、7頁），並於本院99年
    10月12日審理時到庭具結證稱：當時筆錄將丁○○誤載為張
    國榮，但有陳述車牌號碼等資料，即為被告無誤，判決書之
    記載亦屬有誤；本件判刑後，有問過被告是否被判刑，發現
    被告並未被判刑，才會告發被告本件竊盜案件，並未冤枉被
    告等語（見本院卷第44、47頁），佐以丙○○於前案96年8
    月16日19時40分許警詢時即已證述：並未看到乙○○與另1
    位男子如何至現場，但遠方有1輛紅色BMW自小客車，不確定
    是否為其等之車輛，但未記下車牌號碼等語（見警卷第13頁
    ），而車牌號碼SC－9478號車輛係紅色BMW自用小客車，為
    被告所有，已據其坦承在卷（見本院卷第22頁），並有車號
    查詢汽車車籍1紙附卷可稽（見本院卷第29頁），紅色BMW車
    輛並非多見，丙○○特別注意及此，且與被告並無相識，無
    知悉被告所有之自小客車係紅色BMW車輛，即無設詞誣陷被
    告之理，可推論被告確實有駕駛前揭車輛至告訴人住處附近
    停放，並至告訴人住處。再以乙○○於前案本院訊問時證稱
    另1位竊盜者為丁○○，然因筆錄誤載為「張國榮」，致判
    決書亦誤載為「張國榮」，警方並未偵辦「張國榮」，乙○○因本件竊盜案件及另案徒刑於98年2月4日執行完畢後出監
    ，始發覺被告本件竊盜案件並未遭判刑，於99年1月20日至
    臺灣嘉義地方法院檢察署告發被告本件竊盜犯行，此有臺灣
    高等法院被告前案紀錄表、訊問筆錄各1份在卷可稽（見本
    院卷第31至37頁；他字卷第2頁），可徵乙○○所為不利被
    告之證述，要非虛捏。
(三)、又證人乙○○於本院審理時亦具結證陳：當時被警方抓住，
    看到被告從鐵捲門出來，走旁邊田埂路，都是泥巴，現場留
    下之拖鞋應係被告所有，因當時被告跑掉時並未穿鞋等語（
    見本院卷第43頁），輔以本件警方據報至現場後，在遭破壞
    鐵捲門旁之農田中查獲拖鞋1雙，並採集農田中之鞋印，併
    同乙○○當時所穿著之球鞋送內政部警政署刑事警察局鑑定
    ，結果發現現場遺留之鞋印，其中2枚有與乙○○所穿著球
    鞋左腳、右腳鞋底拓印紋痕型態、大小、間距類同，另1枚
    則與查獲之拖鞋左腳鞋底拓印紋痕型態、大小、間距類同，
    此有該局96年10月8日刑鑑字第0960134053號鑑定書1份、勘
    察採證同意書、證物清單各1紙、勘察照片13張在卷可稽（
    見警卷第17至26頁；前案偵查卷第9-1至21頁），雖缺乏足
    資個化之紋痕特徵，然以警方採證鞋印之位置，在靠近遭破
    壞鐵捲門之農田中，此有採證照片在卷可參（見警卷第24頁
    編號12照片），亦可憑佐乙○○上揭證詞之真實性。
(四)、按被告或共犯之自白，不得作為有罪判決之唯一證據，仍應
    調查其他必要之證據，以察其是否與事實相符，刑事訴訟法
    第156條第2項定有明文。其立法目的乃欲以補強證據擔保自
    白之真實性，亦即以補強證據之存在，藉之限制自白在證據
    上之價值。而所謂補強證據，則指除該自白本身外，其他足
    資以證明自白之犯罪事實確具有相當程度真實性之證據而言
    。其所補強者，非以事實之全部為必要，但亦須因補強證據
    與自白之相互利用，而足使犯罪事實獲得確信者，始足當之
    。又共犯所為不利於己之陳述，固得採為其他共犯犯罪之證
    據，然為保障其他共犯之利益，該共犯所為不利於己之陳述
    ，除須無瑕疵可指外，且仍應調查其他必要之證據，以察其
    是否與事實相符，不得專憑該項陳述作為其他共犯犯罪事實
    之認定，即尚須以補強證據予以佐證，不可攏統為同一之觀
    察（最高法院96年度台上字第901號判決意旨參照），本件
    共犯乙○○於前案警詢及偵查中均未坦承犯行，亦未供出被
    告共同涉犯本案，於前案本院行準備程序時，始坦白竊盜罪
    行並供出被告共犯事實，就其業已供承之竊盜犯行，實際上
    並無任何得以減刑之寬典或利益存在，反之，其於本院審理
    中以證人身分具結所為被告涉案之證言，如係任意誣指被告
    ，則需另行背負刑法偽證重罪之罪責，衡情乙○○實無甘冒
    偽證重罪，設詞誣陷被告之理，而證人丙○○、告訴人之證
    詞及現場採證之鞋印等證據資料，均直指本件竊盜行為人應
    有2人，皆可為補強證據，足以擔保乙○○自白犯罪而不利
    被告證述之真實性。被告雖否認上情，惟乙○○與被告係相
    識多年之鄰居，亦知悉被告尚在假釋中，已據其證述在卷（
    見前案本院卷第6、7頁），而被告前因麻醉藥品管理條例案
    件，經本院以85年度易字第527號判決判處有期徒刑5月，又
    因懲治盜匪條例等案件，經本院以85年度訴字第502號判決
    判處應執行有期徒刑14年8月確定，上開各罪經減刑裁定定
    應執行有期徒刑14年4月，95年4月6日因縮短刑期假釋出監
    ，付保護管束，於99年5月8日保護管束始期滿，此有臺灣高
    等法院被告前案紀錄表1份在卷為考，於本件案發之際，被
    告確實於假釋期間，乙○○上開證述並非虛構，同徵被告有
    隱蔽犯行以免假釋遭撤銷而需執行徒刑之否認本件犯行誘因
    。至於被告於本院審理時辯稱：代隔壁理容院向乙○○收款
    ，致其不悅而挾怨報復云云，然又供稱：約於去年向乙○○
    收款，2人因而不悅，只去收錢1次云云（見本院卷第61、62
    頁），惟觀諸乙○○前案於96年12月13日本院行準備程序時
    即已證述被告有參與本件犯行等節（見前案本院卷第6頁）
    ，若據被告前揭辯解，乙○○供出被告亦係共犯之時，被告
    尚未因乙○○積欠理容費用前去收款，即無被告所執以收款
    導致不悅等情，更徵被告於本院所為辯詞，無非係為卸責，
    而不足採信。
(五)、再者，告訴人於前案警詢時證述：看到乙○○從遭破壞之鐵
    捲門旁走出來，當時其手上握有黃色紙袋1個，當伊靠近乙○○時，其趕快走到大排水溝，將黃色紙袋丟入大排水溝中
    ；當時一直跟著乙○○直到警方前來等語（見警卷第10頁）
    ，乙○○於本院前案及本案審理時則證稱：黃色紙袋為被告
    所攜帶，記得內有2雙手套，1雙手套可能係被告戴著，作案
    後丟棄等語（見本院前案卷第7頁；本院卷第45頁），而警
    方在大排水溝中打撈黃色紙袋1個，內有棉質手套1只，復於
    鐵捲門上發現布質手套之痕跡，此有扣押物品目錄表、勘察
    採證同意書及照片3張存卷可證（見警卷第15、16、24、26
    、27頁），乙○○雖否認有將黃色紙袋丟棄至大排水溝中，
    然告訴人與乙○○亦無恩怨，應無設詞誣指乙○○而自陷偽
    證罪之理，況其親眼目擊乙○○將紙袋丟入大排水溝中，警
    方始得循線打撈查獲，已徵告訴人之證詞應無瑕疵，可見被
    告與乙○○至告訴人住處行竊時，應有攜帶棉質手套，而1
    雙由被告穿戴以破壞鐵捲門，復於遭告訴人發覺時，乙○○
    將其中1只棉質手套放置在黃色紙袋中並丟棄在大排水溝中
    ，洵無疑義。至於被告所持以破壞鐵捲門之器物，未據扣案
    ，再以乙○○、丙○○及告訴人之證詞，均未述及有看到被
    告持何器物將鐵捲門撬開等情（見警卷第10頁；本院卷第46
    、53頁），且依鐵捲門破壞之方式，係從旁順著捲軸撬開，
    並非將鐵門從中鋸開，是否即為持客觀上足對人之生命、身
    體、安全構成威脅，具有危險性而可作為兇器使用之工具行
    竊，尚非無疑，依有疑利於被告之法則，本院不為認定被告
    係使用兇器行竊，應僅足認定被告有普通竊盜之犯行。是被
    告與乙○○應有共犯本件竊盜之行為決意，由被告駕車搭載
    乙○○至告訴人住處，再由被告進入告訴人住處下手行竊，
    而乙○○則在外把風、接應，其等共犯竊盜犯行，甚為灼然
    。至於公訴意旨建議將被告送測謊鑑定，然衡酌本案發生距
    今已逾3年，時間間隔甚久，個人主觀意識有將現場重建設
    想，強化己身並未犯罪，記憶有混雜之可能，況本件事證已
    臻明確，是本院認無將被告送測謊鑑定之必要，附此敘明。
(六)、綜上所述，被告所辯均係臨訟卸責之詞，殊不可採。本件事
    證明確，被告上開竊盜犯行，洵堪認定，應予依法論科。
三、核被告丁○○所為，係犯刑法第320條第1項之竊盜罪。又與
    乙○○有犯意聯絡及行為分擔，為共同正犯。爰審酌被告國
    中肄業之智識程度，不思以己力賺取財物，進入告訴人住處
    竊取財物，造成告訴人之損失，且迄未賠償之，兼衡其犯後
    態度，告訴人損失財物之價值，與共犯乙○○間之行為分擔
    情節、本件犯罪之動機、目的及手段，被告自承與母親同住
    ，打零工謀生之家庭、經濟狀況暨檢察官具體求刑有期徒刑
    8月之意見等一切情狀，量處如主文所示之刑。至於扣案之
    黃色紙袋1個及棉質手套1只，乙○○於本院審理時證述：當
    時被告自車上拿出黃色紙袋1個及棉質手套2雙，1雙手套可
    能係被告戴著，作案後丟棄，並未將黃色紙袋丟入排水溝中
    等語（見本院卷第45、47頁），又被告拒不吐實，則依卷內
    積極證據，無從認定扣案之黃色紙袋1個及棉質手套1只係供
    本件竊盜所用，亦非違禁物，另扣案拖鞋1雙，據乙○○證
    詞係被告所穿著，然非供本件犯罪所用之物，均不為沒收之
    諭知。
據上論斷，應依刑事訴訟法第299條第1項前段，刑法第28條、第
320條第1項，刑法施行法第1條之1第1項、第2項前段，判決如主
文。
本案經檢察官郭志明到庭執行職務
中    華    民    國    99    年    10    月    26    日
                  刑事第二庭  法  官  林青怡
以上正本證明與原本無異。
如不服本判決應於收受判決後10日內向本院提出上訴書狀，並應
敘述具體理由；其未敘述上訴理由者，應於上訴期間屆滿後20日
內向本院補提理由書（均須按他造當事人之人數附繕本）「切勿
逕送上級法院」。告訴人或被害人如對於本判決不服者，應具備
理由請求檢察官上訴，其上訴期間之計算係以檢察官收受判決正
本之日期為準。
中    華    民    國    99    年    10    月    26    日
                              書記官  江芳耀
附錄本罪論罪科刑法條
中華民國刑法第320條
意圖為自己或第三人不法之所有，而竊取他人之動產者，為竊盜
罪，處5年以下有期徒刑、拘役或5百元以下罰金。
意圖為自己或第三人不法之利益，而竊佔他人之不動產者，依前
項之規定處斷。
前二項之未遂犯罰之。

司法院資訊處製作；財團法人民間司法改革基金會備份。
